【裁判字號】    98,訴,2474
【裁判日期】    980812
【裁判案由】    毒品危害防制條例
【裁判全文】
臺灣板橋地方法院刑事判決              98年度訴字第2474號
公  訴  人  臺灣板橋地方法院檢察署檢察官
被      告  甲○○
上列被告因違反毒品危害防制條例案件，經檢察官提起公訴（九
十八年度毒偵字第三四九七號），被告於本院準備程序進行中，
就被訴事實為有罪之陳述，經本院告知簡式審判程序意旨，並聽
取公訴人及被告之意見後，本院合議庭裁定由受命法官獨任依簡
式審判程序審理，並判決如下：
    主  文
甲○○施用第一級毒品，累犯，處有期徒刑玖月。扣案之第一級
毒品海洛因壹包（驗餘淨重零點零柒壹肆公克），沒收銷燬之，
扣案之注射針筒壹支，沒收之；又施用第二級毒品，累犯，處有
期徒刑參月。應執行有期徒刑拾月。扣案之第一級毒品海洛因壹
包（驗餘淨重零點零柒壹肆公克），沒收銷燬之，扣案之注射針
筒壹支，沒收之。
    事  實
一、甲○○前因施用毒品案件，經本院於民國八十七年九月十八
    日以八十六年度訴字第三０四一號裁定送觀察、勒戒後，認
    無繼續施用毒品之傾向，復經本院於八十七年十二月十一日
    以八十六年度訴字第三０四一號判決免刑確定。又因施用毒
    品案件，經本院以九十年度毒聲字第三九四一號裁定送觀察
    、勒戒後，認有繼續施用毒品之傾向，復經本院以九十年度
    毒聲字第四一九二號裁定令入戒治處所施以強制戒治，於九
    十一年九月十日停止戒治並交付保護管束，嗣於九十一年十
    月十八日保護管束期滿未經撤銷視為執行完畢，此部分同時
    涉及刑案部分，亦經本院以九十一年度訴字第三０六號（犯
    罪時間：九十年六月間起至同年九月三十日止）判處有期徒
    刑八月確定。復因施用毒品案件，經本院以九十四年度訴緝
    字第五六號判處有期徒刑十一月、五月，定其應執行有期徒
    刑一年二月，嗣經臺灣高等法院以九十四年度上訴字第一八
    一一號判決駁回上訴而確定；又因竊盜案件，經本院以九十
    四年度簡字第九九一號判處有期徒刑五月，經本院以九十四
    年度簡上字第二五七號判決駁回上訴而確定。上開三罪並經
    本院以九十五年度聲字第七四０號裁定定其應執行刑為有期
    徒刑一年七月確定。再因施用毒品及竊盜案件，經本院分別
    以九十四年度訴字第二二一六號判處有期徒刑一年確定，及
    以九十五年度簡字第一八０三號判處有期徒刑六月確定；又
    因詐欺案件，經臺灣臺南地方法院以九十五年度簡字第三六
    六０號判處有期徒刑五月確定。前開三罪並由臺灣臺南地方
    法院以九十六年度聲字第三九六號裁定定其應執行刑為有期
    徒刑一年七月確定。嗣經臺灣臺南地方法院以九十六年度聲
    減字第三一三一號裁定將前揭數罪分別減刑並定其應執行刑
    為有期徒刑九月又十五日、九月又十五日確定，甫於九十七
    年四月六日縮刑期滿執行完畢。
二、詎甲○○仍不知悛悔，其明知海洛因、甲基安非他命係業經
    公告列為毒品危害防制條例第二條第二項第一、二款之第一
    、二級毒品，不得非法持有、施用，詎仍未戒除施用毒品習
    性，復各基於施用第一、二級毒品海洛因、甲基安非他命之
    犯意，於九十八年五月六日晚間九時許，在臺北縣土城市○
    ○路四五九號二樓住處內，分別施用第一級毒品海洛因、第
    二級毒品甲基安非他命各一次（施用第二級毒品甲基安非他
    命罪部分，起訴書誤載為安非他命，以及誤載為九十八年五
    月七日為警採尿前回溯九十六小時內之某時，在不詳處所）
    。嗣於翌（七）日晚間九時三十分許，在臺北縣土城市○○
    路四五一巷八弄一號前，為警察覺其形跡可疑上前盤查而查
    獲，並扣得其所有之第一級毒品海洛因一包（驗餘淨重零點
    零七一四公克）、供施用第一級毒品海洛因所用之注射針筒
    一支。嗣經警依法對其採集尿液送驗後，始查悉上情。
三、案經臺北縣政府警察局土城分局報告臺灣板橋地方法院檢察
    署檢察官偵查起訴。
    理由
壹、程序事項：
    被告甲○○所犯係死刑、無期徒刑或最輕本刑為三年以上有
    期徒刑以外之罪，亦非屬高等法院管轄第一審之案件，其於
    準備程序中就被訴事實為有罪之陳述，經本院告知簡式審判
    程序之旨，並聽取公訴人及被告之意見後，經本院合議庭認
    為適宜，乃依刑事訴訟法第二百七十三條之一第一項規定，
    裁定由受命法官獨任進行簡式審判程序，先予敘明。
貳、實體事項：
一、上揭犯罪事實，業據被告於本院審理中供承不諱，且被告於
    前揭查獲時地為警依法對其採集之尿液經送請臺灣檢驗科技
    股份有限公司以酵素免疫分析法（EIA）初步檢驗及氣相層
    析質譜儀分析法（GC/MS）確認檢驗結果，確呈鴉片類（嗎
    啡）及安非他命類（安非他命及甲基安非他命）陽性反應，
    此有該公司出具之九十八年五月二十七日濫用藥物檢驗報告
    一紙在卷可參（參見偵卷第三六頁）。又扣案之被告所有疑
    似第一級毒品海洛因白色粉末一包（驗餘淨重零點零七一四
    公克）經送請交通部民用航空局航空醫務中心鑑定結果，確
    含有第一級毒品海洛因成分，此有該中心出具之九十八年五
    月二十一日航藥鑑字第0982564 號毒品鑑定書一紙在卷可憑
    （參見偵卷第三五頁）。此外，復有扣案之被告所有供施用
    第一級毒品海洛因所用之注射針筒一支可資佐證。綜上所述
    ，足認被告之自白核與事實相符，應可採為論罪科刑之依據
    。按施用第一、二級毒品為犯罪行為，毒品危害防制條例第
    十條定有處罰明文。故施用第一、二級毒品者，依前揭規定
    本應科以刑罰。惟基於刑事政策，對合於一定條件之施用者
    ，則依同條例第二十條、第二十三條之規定，施以觀察、勒
    戒及強制戒治之保安處分。又毒品危害防制條例於九十二年
    七月九日修正公布，自九十三年一月九日施行，其中第二十
    條、第二十三條將施用毒品之刑事處遇程序，區分為「初犯
    」及「五年內再犯」、「五年後再犯」。依其立法理由之說
    明：「初犯」，經觀察、勒戒或強制戒治後，應為不起訴處
    分或不付審理之裁定；經觀察、勒戒或強制戒治執行完畢釋
    放後，「五年內再犯」者，因其再犯率甚高，原實施之觀察
    、勒戒及強制戒治既已無法收其實效，爰依法追訴或裁定交
    付審理。至於經觀察、勒戒或強制戒治執行完畢釋放後，「
    五年後再犯」者，前所實施之觀察、勒戒或強制戒治已足以
    遮斷其施用毒品之毒癮，為期自新及協助其斷除毒癮，仍適
    用「初犯」規定，先經觀察、勒戒或強制戒治之程序。從而
    依修正後之規定，僅限於「初犯」及「五年後再犯」二種情
    形，始應先經觀察、勒戒或強制戒治程序。倘被告於五年內
    已再犯，經依法追訴處罰，縱其第三次（或第三次以上）再
    度施用毒品之時間，在初犯經觀察、勒戒或強制戒治執行完
    畢釋放五年以後，已不合於「五年後再犯」之規定，且因已
    於「五年內再犯」，顯見其再犯率甚高，原實施觀察、勒戒
    或強制戒治，已無法收其實效，即應依該條例第十條處罰（
    最高法院九十七年度第五次刑事庭會議決議意旨可資參照）
    。查本件被告前因施用毒品案件，經本院於八十七年九月十
    八日以八十六年度訴字第三０四一號裁定送觀察、勒戒後，
    認無繼續施用毒品之傾向，復經本院於八十七年十二月十一
    日以八十六年度訴字第三０四一號判決免刑確定。又因施用
    毒品案件，經本院以九十年度毒聲字第三九四一號裁定送觀
    察、勒戒後，認有繼續施用毒品之傾向，復經本院以九十年
    度毒聲字第四一九二號裁定令入戒治處所施以強制戒治，於
    九十一年九月十日停止戒治並交付保護管束，嗣於九十一年
    十月十八日保護管束期滿未經撤銷視為執行完畢，此部分同
    時涉及刑案部分，亦經本院以九十一年度訴字第三０六號（
    犯罪時間：九十年六月間起至同年九月三十日止）判處有期
    徒刑八月確定。復因施用毒品案件，經本院以九十四年度訴
    緝字第五六號判處有期徒刑十一月、五月，定其應執行有期
    徒刑一年二月，嗣經臺灣高等法院以九十四年度上訴字第一
    八一一號判決駁回上訴而確定一節，此有臺灣高等法院被告
    前案紀錄表一份在卷可參。被告既曾於前揭觀察、勒戒及強
    制戒治執行完畢釋放後五年內再犯施用毒品案件而經依法追
    訴處罰，且於本件中，又係於九十八年五月六日晚間九時許
    有分別施用第一級毒品海洛因、第二級毒品甲基安非他命之
    犯行，即非屬毒品危害防制條例第二十條第三項所定「五年
    後再犯」之情形，揆諸前開決議意旨及說明，自應逕行追訴
    處罰。從而，本件事證已臻明確，被告犯行洵堪認定，應予
    依法論科。
二、核被告所為，係犯毒品危害防制條例第十條第一項之施用第
    一級毒品海洛因罪、同條第二項之施用第二級毒品甲基安非
    他命罪。被告各持有第一、二級毒品海洛因及甲基安非他命
    後，進而施用，其各持有之低度行為應被其各施用之高度行
    為所吸收，均不另論罪。被告所犯施用第一、二級毒品海洛
    因及甲基安非他命二罪間，犯意各別，罪名互殊，應予分論
    併罰。又被告前因施用毒品案件，經本院以九十四年度訴緝
    字第五六號判處有期徒刑十一月、五月，定其應執行有期徒
    刑一年二月，嗣經臺灣高等法院以九十四年度上訴字第一八
    一一號判決駁回上訴而確定；又因竊盜案件，經本院以九十
    四年度簡字第九九一號判處有期徒刑五月，經本院以九十四
    年度簡上字第二五七號判決駁回上訴而確定。上開三罪並經
    本院以九十五年度聲字第七四０號裁定定其應執行刑為有期
    徒刑一年七月確定。再因施用毒品及竊盜案件，經本院分別
    以九十四年度訴字第二二一六號判處有期徒刑一年確定，及
    以九十五年度簡字第一八０三號判處有期徒刑六月確定；又
    因詐欺案件，經臺灣臺南地方法院以九十五年度簡字第三六
    六０號判處有期徒刑五月確定。前開三罪並由臺灣臺南地方
    法院以九十六年度聲字第三九六號裁定定其應執行刑為有期
    徒刑一年七月確定。嗣經臺灣臺南地方法院以九十六年度聲
    減字第三一三一號裁定將前揭數罪分別減刑並定其應執行刑
    為有期徒刑九月又十五日、九月又十五日確定，甫於九十七
    年四月六日縮刑期滿執行完畢，此有臺灣高等法院被告前案
    紀錄表一份在卷可參，其前受有期徒刑之執行完畢，於五年
    以內故意再犯本件有期徒刑以上之二罪，各為累犯，應各依
    刑法第四十七條第一項規定，各加重其刑。爰審酌被告屢犯
    不改，顯見其意志不堅，缺乏勒戒動機，其施用毒品足以導
    致精神障礙、性格異常，甚至造成生命危險，戕害一己之身
    體健康，惟其犯後尚能坦承犯行，態度尚稱良好等一切情狀
    ，分別量處如主文所示之刑，並定其應執行之刑。至公訴意
    旨雖認被告前經執行強制戒治後仍未戒除吸毒惡習，再次漠
    視法令禁制而犯本罪嫌，顯見其戒除毒癮之意志薄弱，而對
    被告具體求刑有期徒刑一年二月、七月，以資警惕等語。惟
    本院審酌被告於犯後已能坦承犯行，且其施用毒品行為於本
    質上係屬自我戕害行為，為非侵害他人法益之犯罪，反社會
    性之程度應屬較低等一切情狀，認公訴意旨此二部分求刑尚
    嫌過重，附此敘明。另扣案之第一級毒品海洛因一包（驗餘
    淨重零點零七一四公克），不問屬於犯人與否，應依毒品危
    害防制條例第十八條第一項前段規定，宣告沒收銷燬之。又
    盛裝前開第一級毒品海洛因之包裝袋一個，參以法務部調查
    局現今所採行之鑑驗方式，包裝袋仍會殘留微量毒品，而無
    法將之完全析離，此有法務部調查局調科壹字第0936239655
    0 號函文意旨可資參照，是可認該一個包裝袋與殘留其上之
    第一級毒品海洛因當已無法析離，而均應視為毒品，故應與
    所盛裝之第一級毒品海洛因併予沒收銷燬，附此敘明。至扣
    案之注射針筒一支，係被告所有供施用第一級毒品海洛因所
    用之物，亦據其於本院審理中供明在卷可按（參見本院卷九
    十八年七月二十九日簡式審判筆錄第三頁），爰依刑法第三
    十八條第一項第二款規定，併予宣告沒收。至鑑驗所耗損之
    第一級毒品海洛因，既已滅失，爰不另為沒收銷燬之諭知，
    併予敘明。
據上論斷，應依刑事訴訟法第二百七十三條之一第一項、第二百
九十九條第一項前段，毒品危害防制條例第十條第一項、第二項
、第十八條第一項前段，刑法第十一條、第五十一條第五款、第
四十七條第一項、第三十八條第一項第二款，判決如主文。
本案經檢察官蘇振文到庭執行職務。
中    華    民    國    98    年     8    月    12    日
                  刑事第五庭    法  官  林家賢
上列正本證明與原本無異。
如不服本判決，應於判決送達後十日內，向本院提出上訴書狀，
並應敘述具體理由；其未敘述上訴理由者，應於上訴期間屆滿後
二十日內向本院補提理由書（均須按他造當事人之人數附繕本）
「切勿逕送上級法院」。
                                書記官  林政良
中    華    民    國    98    年     8    月    12    日
附錄本判決論罪科刑法條：
毒品危害防制條例第十條：
施用第一級毒品者，處六月以上五年以下有期徒刑。
施用第二級毒品者，處三年以下有期徒刑。


司法院資訊處製作；財團法人民間司法改革基金會備份。
